【裁判字號】    89,易,189
【裁判日期】    890331
【裁判案由】    傷害
【裁判全文】
臺灣新竹地方法院刑事判決                        八十九年度易字第一八九號
    公  訴  人  臺灣新竹地方法院檢察署檢察官
    被      告  丁○○○
                丙 ○ ○
                乙○○
                甲○○
右列被告等因傷害案件，經檢察官提起公訴（八十八年度偵字第八三九八號），本院
判決如左：
    主    文
丙○○傷害人之身體，累犯，處拘役肆拾日，如易科罰金，以佰元折算壹日。
甲○○傷害人之身體，累犯，處拘役伍拾日，如易科罰金，以佰元折算壹日。
丁○○○、乙○○均無罪。
    事    實
丙○○曾於民國八十五年間因賭博案件經本院判處有期徒刑五月確定，甫於八十五年
七月二十四日執行完畢；甲○○亦曾於八十三年間因竊盜案件經臺灣高等法院判處有
期徒刑十月確定，於八十四年十一月二十二日執行完畢，竟均猶不知悔改。丙○○、
甲○○分別為戊○○前配偶吳海源之兄及姪子。緣戊○○與吳海源離婚後，已搬離新
竹縣竹東鎮○○路○段二三三巷一號吳海源住處，然其子女吳文豪、吳施儀仍留在吳
海源住處，嗣得知吳海源因毒品案件為警查獲後，乃於八十八年十一月二十六日晚間
七時許至新竹縣竹東鎮○○路○段二三三巷一號吳海源住處欲探望其子女吳文豪、吳
施儀，惟旋即與在場之親友發生口角爭執。詎於同日晚上八時四十分許，丙○○原在
餐廳宴請親友，嗣得知戊○○在家中與親友口角，乃趕回住處，進而亦與戊○○發生
口角爭執，旋一時氣憤，即基於傷害之犯意，而拿起戊○○所有置於門邊之安全帽朝
戊○○丟擲，並擊中戊○○之頭部，致戊○○受有頭暈、疑輕微腦震盪之傷害。嗣因
戊○○不甘示弱，亦拾起該安全帽朝丙○○丟擲，惟未擊中丙○○。此時，新竹縣警
察局竹東分局竹東派出警員王蘭熾、甯邦已據報到場處理，然甲○○因不滿戊○○之
行為，乃激起怒意，亦基於單獨之傷害犯意，而出手推倒戊○○，致戊○○因之受有
左膝、右腳踝、左手肘擦傷等傷害，旋經在場警員王蘭熾、甯邦制止，並將戊○○扶
起。案經戊○○告訴由臺灣新竹地方法院檢察署檢察官偵查起訴。
    理    由
壹、有罪部分：（即被告丙○○、甲○○部分）
一、訊據被告甲○○坦承有前揭推倒被害人戊○○等情，而被告丙○○於偵查中及本
    院審訊時亦不否認曾於上揭時、地與被害人戊○○發生爭執，惟矢口否認有任何
    傷害之犯行，辯稱：是被害人戊○○拿安全帽丟伊，距離約三、四公尺，但未丟
    到，結果自己跌倒，伊未打她、碰她，亦未拿安全帽丟她云云。然查：
（一）被告甲○○因不滿被害人戊○○之行為，乃出手推倒被害人戊○○，致被害人
      戊○○受有左膝、右腳踝、左手肘擦傷等傷害之事實，業據被告甲○○於本院
      審訊中坦承不諱，核與被害人戊○○迭於偵查中及本院審訊時指訴之情節大致
      相符，並據證人即警員王蘭熾、甯邦到庭結證屬實，復有行政院國軍退除役官
      兵輔導委員會竹東榮民醫院八十八年十一月二十七日（甲）字第一九三○號甲
      種診斷證明書附卷可稽，足見被告甲○○之自白確與事實相符。
（二）第查，被告丙○○確曾以被害人戊○○所有置於門邊之安全帽丟擲被害人戊○○，並擊中被害人戊○○之頭部等情，亦經被害人戊○○迭於偵查中及本院審
      訊時指訴綦詳，核與被告甲○○於本院審訊時供述：被告丙○○與被害人戊○○因故爭吵，二人並因而互相丟擲物品等情大致相符。另證人即警員王蘭熾於
      本院審訊時亦到庭結證稱：有看到一頂安全帽在地上，但未看到丟擲的過程，
      地上也有一些碎東西，是擺設被打破在地上等語。此外，參以被害人戊○○之
      頭部並無明顯外傷，然確有頭暈、疑似輕微腦震盪症狀之傷害，有前開行政院
      國軍退除役官兵輔導委員會竹東榮民醫院八十八年十一月二十七日（甲）字第
      一九三○號甲種診斷證明書附卷可稽，顯然被害人戊○○之頭部確曾受擊，且
      亦應非係遭易碎之物品擲中無疑。據此，被害人戊○○指述被告丙○○係以其
      所有之安全帽朝伊丟擲，並擊中伊之頭部等情，應係屬實。至被告丙○○之辯
      解，顯係事後卸責之詞，不足採信。又證人即警員王蘭熾、甯邦既係於被告丙○○以安全帽丟擲被害人戊○○之後始到場，則渠等證稱未目睹被告丙○○以
      安全帽丟擲被害人戊○○之過程等情，自不足採為對被告丙○○有利之認定。
      另被告丁○○○、乙○○、甲○○供稱被告丙○○未以安全帽丟擲被害人戊○○云云，亦係迴護之詞，洵無足採。綜上，本件事證已臻明確，被告丙○○、
      甲○○犯行均洵堪認定。
二、核被告丙○○、甲○○所為均係犯刑法第二百七十七條第一項之普通傷害罪嫌。
    又被告丙○○係得知被害人戊○○與親友口角爭執，乃由餐廳返回住處，旋進而
    亦與被害人戊○○口角爭執，乃一時氣憤，始以安全帽丟擲傷害被害人戊○○，
    而造成被害人戊○○受有頭暈、疑輕微腦震盪之傷害；而被告甲○○則於被害人
    戊○○亦持安全帽反丟擲被告丙○○之後，始因不滿被害人戊○○對長輩不敬之
    行為，而出手推倒被害人戊○○，並造成被害人戊○○受有左膝、右腳踝及左手
    肘擦傷等傷害，顯然被告丙○○、甲○○傷害被害人戊○○之行為，乃分別均係
    單獨臨時起意，應無犯意之聯絡甚明。據此，公訴意旨認被告丙○○、甲○○就
    前揭傷害犯行有犯意之聯絡及行為之分擔，應為共同正犯等情，乃尚有未洽，併
    予敘明。第查，被告丙○○曾於八十五年間因賭博案件經本院判處有期徒刑五月
    確定，甫於八十五年七月二十四日執行完畢；被告甲○○亦曾於八十三年間因竊
    盜案件經臺灣高等法院判處有期徒刑十月確定，甫於八十四年十一月二十二日執
    行完畢等事實，業經被告丙○○、甲○○分別供認不諱，並有臺灣新竹地方法院
    檢察署刑事資料查註資料表及臺灣高等法院被告全國前案紀錄表在卷可稽，茲於
    執行完畢後五年以內再犯有期徒刑以上刑之傷害罪，均為累犯，並均應依法加重
    其刑。爰審酌被告丙○○、甲○○與被害人戊○○原係姻親關係，被告丙○○與
    被害人戊○○原係同輩份，被告甲○○則原係被害人戊○○之晚輩，竟因細故即
    傷害被害人戊○○，且被告丙○○犯罪後猶飾詞狡辯，惟念渠等均係一時衝動，
    犯罪動機尚稱單純，且犯罪手段、情節及所生危害即被害人所受之傷害均尚屬輕
    微，被告甲○○於本院審理時坦承犯行等一切情狀，分別量處如主文所示之刑，
    並均諭知拘役易科罰金之折算標準。
貳、無罪部分：（即被告丁○○○、乙○○部分）
一、公訴意旨另略以：被告丁○○○、乙○○亦均涉有刑法第二百七十七條第一項之
    傷害罪嫌，略如起訴書所載。
二、公訴意旨認被告丁○○○、乙○○均涉有傷害罪嫌，無非係以：告訴人戊○○指
    訴甚詳，並有行政院竹東榮民醫院診斷證明書一紙附卷可稽等為其主要論據。
三、按犯罪事實應依證據認定之，無證據不得推定其犯罪事實。又不能證明被告犯罪
    者，應諭知無罪之判決，刑事訴法第一百五十四條、第三百零一條第一項分別定
    明文。再告訴人之告訴，係以使被告受刑事訴追為目的，是其陳述是否與事實相
    符，仍應調查其他證據以資審認。（最高法院五十二台上字第一三○○號參照）
四、訊據被告丁○○○、乙○○均堅決否認有傷害犯行，被告丁○○○、乙○○皆辯
    稱：未打被害人戊○○等語。經查：
（一）告訴人戊○○於偵查中雖指稱：我婆婆（即被告丁○○○）也踹我大腿及頭部
      云云。惟於本院審訊時則自承：．．．相妹拉扯而已，沒有打我．．．（相妹
      沒有打妳，為何告她？）因她同意讓我回去，她應該作證，她只是在其他三人
      打我之前與我拉拉扯，並未打我，打我只其他三人等情明確。據此，告訴人戊○○於偵查中及本院審訊時既前後指訴不一，自不足以採為對被告丁○○○不
      利之認定。
（二）次查，依前揭判例意旨，告訴人戊○○之告訴，係以使被告受刑事追訴為目的
      ，是其陳述是否與事實相符，仍應調查其他證據以資審認。據此，被告乙○○
      是否曾有傷害告訴人戊○○之行為，即應調查其他證據以資審認，尚不得單以
      告訴人唯一之指訴即遽以推定被告乙○○之犯行。查告訴人戊○○雖一再指述
      被告乙○○踢打伊之大腿及頭部云云，惟同時陳稱被告乙○○踢打伊時，警員
      甯邦、王蘭熾均已在場等情明確。然證人即警員甯邦、王蘭熾乃到庭結證稱：
      當時係被告甲○○拉倒告訴人戊○○，未見到被告乙○○踢打告訴人戊○○，
      且被告甲○○拉倒告訴人戊○○後，警員王蘭熾隨即將告訴人戊○○扶起等情
      無訛。參以證人即警員甯邦、王蘭熾與被告等及告訴人戊○○雙方均無任何關
      係，自無偏頗任何一方之虞，是渠等所為證述，應堪採信。從而，告訴人戊○○指述被告乙○○踢打伊之大腿及頭部云云，自難以採信。
（三）綜上，告訴人戊○○既自承被告丁○○○未毆打伊，且證人即警員甯邦、王蘭
      熾亦到庭證稱未見到被告乙○○踢打告訴人戊○○等情明確，顯然告訴人戊○○對被告丁○○○、乙○○所為傷害之指述，應尚不足以採信。此外復查無其
      他積極證據足以證明被告丁○○○、乙○○有何對於告訴人戊○○傷害之行為
      ，應認為渠等之犯罪均尚屬不能證明，爰均依法為無罪判決之諭知。
據上論斷，應依刑事訴訟法第二百九十九條第一項前段、第三百零一條第一項，刑法
第二百七十七條第一項、第四十一條、第四十七條、罰金罰鍰提高標準條例第一條前
段、第二條，判決如主文。
本案經檢察官黃仁宏到庭執行職務。
中      華      民      國    八十九    年      三      月    三十一    日
                                  臺灣新竹地方法院刑事第二庭
                                      法  官  汪  銘  欽
右正本證明與原本無異。
如不服本判決，應於判決送達後十日內向本院提出上訴狀（應附繕本），上訴於臺灣
高等法院。
                                      書記官  鄭  敏  郎
中      華      民      國    八十九    年      三      月    三十一    日
附錄本案論罪科刑法條全文：
刑法第二百七十七條第一項：
傷害人之身體者，處三年以下有期徒刑、拘役或一千元以下罰金。


司法院資訊處製作；財團法人民間司法改革基金會備份。
